【裁判字號】    99,沙簡上,735
【裁判日期】    991111
【裁判案由】    詐欺
【裁判全文】
臺灣臺中地方法院刑事判決           99年度沙簡上字第735號
上  訴  人  臺灣臺中地方法院檢察署檢察官
被      告  丙○○
上列上訴人因詐欺案件，不服本院沙鹿簡易庭民國99年7月30日
99年度沙簡字第369號刑事簡易判決(聲請簡易判決處刑書案號：
臺灣臺中地方法院檢察署99年度偵字第10300號)，提起上訴，本
院管轄之第二審合議庭判決如下：
    主    文
原判決撤銷。
丙○○幫助意圖為自己不法之所有，以詐術使人將本人之物交付
，處有期徒刑肆月，如易科罰金，以新臺幣壹仟元折算壹日。
    犯罪事實
一、丙○○依其為成年人之知識、經驗，明知如將個人之金融機
    構帳戶交付予不詳姓名年籍之人使用，能預見該他人有可能
    以所取得金融機關帳戶遂行財產上犯罪之目的，竟仍基於縱
    若取得其金融機關帳戶之人，自行或轉交他人用以實施詐欺
    取財等財產性犯罪，供作財產犯罪被害人匯款帳戶之用，仍
    不違背其本意之幫助使用其帳戶者向他人為財產性犯罪之不
    確定故意，於民國98年10月中旬某日至98年11月5日12時許
    前某時，在臺中縣沙鹿鎮○○路附近之麥當勞速食店內，以
    新臺幣(下同)8,000元之代價，將其所有之中華郵政股份有
    限公司馬祖郵局(下稱馬祖郵局)帳號為00000000000000號帳
    戶之帳戶存摺、提款卡及提款密碼等資料，交付予真實姓名
    年籍均不詳、綽號為「阿邦」之某成年男子，得款8,000元
    。嗣該成年人取得上開存摺、提款卡及提款密碼後，即與其
    他犯罪集團成員共同基於意圖為自己不法所有之犯意聯絡，
    於98年11月5日中午12時許，由上開犯罪集團成員中之真實
    姓名年籍不詳之某成年男子，以來電顯示為00-0000000號電
    話撥打甲○○之電話，向甲○○佯稱其為「陳警官」，並表
    示甲○○之身分遭冒用申請帳戶，被冒用申請之帳戶疑似洗
    錢，名下所有之帳戶將遭凍結等語。嗣後上開犯罪集團成員
    中之真實姓名年籍不詳之某成年女子再撥打甲○○之電話，
    向甲○○佯稱其為「法務部台北行政執行處洪秀芬書記官」
    ，要求甲○○將帳戶內款項匯入丙○○所有上開馬祖郵局之
    信託安全帳號，以此方式使甲○○因而陷於錯誤，依詐騙集
    團成員之指示在桃園縣中壢市中央大學郵局，臨櫃存款120,
    000元至丙○○所有上開馬祖郵局帳戶，並遭提領。嗣因甲
    ○○發覺受騙報警後，始循線查獲上情。
二、案經甲○○訴由桃園縣政府警察局中壢分局報告福建連江地
    方法院檢察署呈請最高法院檢察署核轉臺灣臺中地方法院檢
    察署檢察官偵查起訴。
    理    由
一、按被告以外之人（包括證人、鑑定人、告訴人、被害人及共
    同被告等）於審判外之陳述雖不符刑事訴訟法第159條之1至
    之4 等四條之規定，而經當事人於審判程序同意作為證據，
    法院審酌該言詞陳述或書面陳述作成時之情況，認為適當者
    ，亦得為證據；當事人、代理人或辯護人於法院調查證據時
    ，知有刑事訴訟法第159 條第1 項不得為證據之情形，而未
    於言詞辯論終結前聲明異議者，視為有前項之同意，同法第
    159條之5定有明文。立法意旨在於傳聞證據未經當事人之反
    對詰問予以核實，原則上先予排除。惟若當事人已放棄反對
    詰問權，於審判程序中表明同意該等傳聞證據可作為證據；
    或於言詞辯論終結前未聲明異議，基於尊重當事人對傳聞證
    據之處分權，及證據資料愈豐富，愈有助於真實發見之理念
    ，且強化言詞辯論主義，使訴訟程序得以順暢進行，上開傳
    聞證據亦均具有證據能力。查本件公訴人對於本院就後述實
    體部分所引之證人證述及書證內容，於本院準備程序及審理
    時均不爭執證據能力，猶未對之釋明有何顯不可信之情況，
    而本件被告經合法傳喚，無正當理由未到庭，經本院審酌其
    等之內容，均無不法取得或有違法取供之情事，亦均適宜為
    本案證據，一前開說明，就後述實體部分所引之證人證詞及
    書證內容，自具有證據能力。
二、被告丙○○經本院合法傳喚無正當理由不到庭，惟上開犯罪
    事實，業據被告丙○○於警詢及偵訊中坦承不諱，核與證人
    即被害人甲○○於警詢證述其如何遭詐騙而匯款等經過情節
    相合，復有桃園縣政府警察局中壢分局興國派出所受理刑事
    案件報案三聯單、受理詐騙帳戶通報警示簡便格式表、郵局
    國內匯款執據、桃園縣刑警大隊金融機構聯防機制通報單、
    內政部警政署反詐騙案件紀錄表、以局號帳號查詢客戶基本
    資料表、客戶歷史交易清單等資料在卷可稽。是被告丙○○
    所有之上開馬祖郵局帳戶，確為詐欺集團成員作為實施詐欺
    本案被害人甲○○犯行之用一節，足堪認定。
三、按刑法上之故意，分直接故意（確定故意）與間接故意（不
    確定故意），「行為人對於構成犯罪之事實，明知並有意使
    其發生者」為直接故意，「行為人對於構成犯罪之事實，預
    見其發生而其發生並不違背其本意者」為間接故意。查有關
    存摺、印章、提款卡、密碼亦係存提款項所必要之物，屬個
    人交易理財重要之物品，且利用人頭帳戶轉帳詐欺之案件，
    近年來報章新聞多所披露，復經政府多方宣導，一般民眾對
    此種利用人頭帳戶之犯案手法，自應知悉而有所預見。被告
    為成年人，其以8,000元之代價，將其上開帳戶資料出售予
    真實姓名不詳之成年人，對於該人收取其上開提款卡及密碼
    後，可能利用其上開帳戶實施詐欺取犯行應可預見，而被告
    仍為交付而容認他人使用其帳戶，是被告提供上開帳戶資料
    時，有幫助他人犯詐欺取財罪之不確定故意，亦堪可認定。
    據此，堪認被告前開自白，確與事實相符，應可採信。本案
    事證明確，被告犯行洵堪認定。
四、上開犯罪事實欄一、中所述之犯罪集團所屬不詳姓名年籍之
    成年人等人基於共同意圖為自己不法之所有之犯意聯絡，以
    上述方式對被害人甲○○予以詐欺取財，致使被害人甲○○
    陷於錯誤，並因而交付本人之財物，上開不詳姓名年籍之成
    年人等人對被害人甲○○之詐欺取財犯行顯已既遂，該不詳
    姓名年籍之成年人等人係共同犯刑法第339第1項之詐欺取財
    既遂罪，而被告提供上開帳戶資料予前述不詳姓名年籍之成
    年人等人，係基於幫助他人共同詐欺取財之不確定故意，且
    所為屬刑法詐欺取財罪構成要件以外之行為，其以幫助他人
    犯罪之意思而參與犯罪構成要件以外之行為，係犯刑法第30
    條第1項前段、第339條第1項之幫助詐欺取財罪，並應依刑
    法第30條第2項之規定，按正犯之刑減輕之。
五、原審予以論罪科刑，固非無據。惟原審以被告未有犯罪之紀
    錄，事後已坦承犯行，且與被害人甲○○達成和解，有臺灣
    高等法院被告刑案紀錄表及本院99年度沙調附民移調字第7
    號調解筆錄在卷可參，認被告丙○○無再犯之虞，予以宣告
    緩刑2年。惟查被告固與被害人甲○○達成民事調解，有本
    院99年度沙調附民移調字第7號調解筆錄附卷可憑，內容為
    ：一、相對人(即被告)願給付聲請人(即被害人甲○○)100,
    000元，給付方法：自99年7月起至99年11月止，由相對人於
    每月20日給付20,000元，前開金額由相對人直接匯入聲請人
    指定之帳戶(戶名：甲○○、芳苑郵局、帳號0000000-00000
    00)，如有一期未履行，視為全部到期。二、聲請人其餘請
    求拋棄。三、聲請費用各自負擔。惟迄本院於99年10月5日
    開準備程序時，被告未到庭，僅被害人甲○○出庭，甲○○
    於本院準備程序陳稱，被告到目前為止分文未付，也未與其
    聯絡，其不願意原諒被告等語，本院於99年10月28日開審理
    期日，被告亦未出庭。足見被告與被害人甲○○先取得一紙
    調解筆錄，以應付法院之審理，並無真意要彌平被害人甲○
    ○所受之損害，不足認被告有悔改之誠意，亦難認其有誠心
    悔過而無再犯之虞，尚不宜因此而獲得緩刑之寬典，從而原
    審遽為被告緩刑之宣告，尚有未洽。是檢察官循甲○○之意
    ，以被告未履行調解條件，無證據證明被告有悔改之意，如
    不予執行刑罰，難收儆惕之效之理由而上訴，即屬有據，爰
    將原判決撤銷。爰審酌被告提供上開郵局帳戶供詐欺集團成
    員使用，助長詐欺集團財產犯罪之風氣，致本案被害人甲○
    ○受騙而匯款，實為當今社會層出不窮之詐財事件所以發生
    之根源，造成社會互信受損，擾亂金融交易往來秩序，影響
    層面甚大，且亦因被告提供帳戶之行為，使執法人員難以追
    查該詐騙集團之真實身分，減少遭查獲之風險，有助長犯罪
    之虞，犯罪後雖有與被害人甲○○達成民事調解，惟未履行
    調解條件，及其犯罪之動機、手段等一切情狀，量處如主文
    所示之刑，並諭知如易科罰金之折算標準，以示懲儆。
六、被告經本院合法傳喚無正當理由不到庭，爰不待其陳述，逕
    行判決。
據上論斷，應依刑事訴訟法第455條之1第1項、第3項、第371條
、第369條第1項前段、第364條、第299條第1項前段，刑法第339
條第1項、第30條第2項、第41條第1項前段，刑法施行法第1條之
1第1項、第2項前段，判決如主文。
本案經檢察官乙○○到庭執行職務。
中    華    民    國    99    年    11    月    11    日
                  刑事第四庭    審判長法  官  吳進發
                                      法  官  黃益茂
                                      法  官  李婉玉
不得上訴
以上正本證明與原本無異。
                                      書記官  林政佑
中    華    民    國    99    年    11    月    11    日
附錄論罪科刑法條
刑法第339條第1項
意圖為自己或第三人不法之所有，以詐術使人將本人或第三人之
物交付者，處五年以下有期徒刑、拘役或科或併科一千元以下罰
金。

司法院資訊處製作；財團法人民間司法改革基金會備份。
